臺灣臺南地方法院刑事判決
109年度易字第1069號
公  訴  人  臺灣臺南地方檢察署檢察官
被      告  陳大川


                    （現另案於法務部○○○○○○○○○○○執行中）
上列被告因竊盜案件，經檢察官提起公訴（109 年度偵字第1435
0 號），本院判決如下：
    主  文
陳大川犯竊盜罪，累犯，處拘役伍拾伍日，如易科罰金，以新臺
幣壹仟元折算壹日。
    事  實
一、陳大川於民國109 年7 月28日上午11時10分許，駕駛車牌號
    碼000-000 號普通重型機車，行經臺南市○○區○○里00○0 號
    對面，見王錦村擺放於該處之輪椅1 台無人看管，竟意圖為
    自己不法之所有，基於竊盜之犯意，徒手竊取該輪椅，得手
    後將之擺放於上開陳大川駕駛之機車踏板上，欲離開現場之
    際，為王錦村當場發現制止，並報警處理而查獲上情。
二、案經王錦村訴由臺南市政府警察局白河分局報告臺灣臺南地
    方檢察署檢察官偵查起訴。
    理  由
壹、程序事項：
一、本案認定事實所引用之卷內被告以外之人於審判外之陳述，
    除原已符刑事訴訟法所定傳聞例外規定而得作為證據外，檢
    察官及被告陳大川於本院準備及審理程序時，均同意其有作
    為本案證據之證據能力（本院卷第193 頁至第194 頁、第22
    3 頁），本院審酌前揭陳述作成之程序並無違法，與本案之
    待證事實均具有關聯性，且尚無違法不當及證明力明顯過低
    之瑕疵，而認為以之作為證據應屬適當，是本案有關被告以
    外之人於審判外陳述之供述證據，依刑事訴訟法第159 條之
    5 規定，均有證據能力。
二、至於卷內所存經本院引用之非供述證據部分，與本件待證事
    實間均具有關聯性，且無證據證明係公務員違背法定程序所
    取得，依刑事訴訟法第158 條之4 之反面解釋，自有證據能
    力。
壹、實體事項：
一、認定事實所憑之證據及理由：
  ㈠訊據被告固坦承於上揭時、地，徒手撿取告訴人王錦村擺放
    於該處之輪椅1 台，並將之擺放於上開被告駕駛之機車踏板
    上，惟矢口否認有何竊盜犯行，辯稱：本件輪椅原本擺放之
    處並非住宅內，也沒有圍牆等遮蔽，且旁邊亂七八糟，輪椅
    縫隙已長出雜草，我以為是沒有人要的，我是要撿走，不是
    要偷，我拿到車上後告訴人才出現，要我去派出所，我認為
    我沒有錯，沒有必要逃跑，就和告訴人1 人騎1 台車一起到
    派出所等語。
　㈡經查，上揭被告坦認之事實，業據被告供承在卷（警卷第1 
    頁至第3 頁，偵卷第47頁至第48頁，本院卷第158 頁、第19
    3 頁至第194 頁、第222 頁、第225 頁、第227 頁），核與
    證人即告訴人於警詢中之證述情節相符（警卷第5 頁至第7 
    頁），並有現場照片6 張在卷可稽（警卷第17頁至第21頁）
    ，此部分之事實首堪認定。
　㈢被告主觀上確係意圖為自己不法之所有，基於竊盜之犯意，
    而竊取本件輪椅：
　⒈觀諸前引現場照片可知，本件現場位在道路旁之空地，並有
    以竹竿、浪板、木頭門板等物搭設之棚架，棚架內並有收納
    物品使用之鐵架、堆疊擺放之塑膠籃及鐵椅等物，外圍雖未
    設有圍牆、籬笆等防閑設備，惟仍已足形成一獨立之收納擺
    放空間，且棚架外另有橫向擺放之竹竿，亦明顯可見有經人
    整理堆疊之情形（警卷第19頁至第21頁），且據被告供稱現
    場另有辦公桌子1 張，其上並有倒放之小冰箱1 台等物（本
    院卷第225 頁），堪認告訴人於警詢中稱：現場是我以前的
    營業場所等語（警卷第5 頁），確屬有據，則被告行經現場
    見有上開人為搭建、整理之情形，當可知悉現場之物均係由
    他人所管領而擺放於該處，並非他人任意棄置之物。
　⒉又被告於本院準備程序中，當庭於上開現場照片標示本件輪
    椅原擺放之位置，係位在該棚架內之鐵架旁（本院卷第194 
    頁、第201 頁上方照片所示位置），核與該照片中告訴人所
    指本件輪椅原擺放之位置大致相符，堪認本件輪椅原擺放之
    處係在現場人為搭建、整理之棚架空間內，並非任意棄置於
    路旁。參以本件輪椅上開擺放位置生長之雜草甚少，於被告
    得手後，旋經告訴人發現，而報警到場處理，現場查獲之輪
    椅縫隙間，亦無雜草生長纏繞之情形，且該輪椅外觀結構各
    項零件均完整、無缺陷，亦無明顯之鏽蝕或破損情形，有該
    輪椅之照片1 張存卷可參（警卷第19頁下方照片），足認並
    非破舊不堪使用之物，衡情尚不致使人誤認係他人棄置無用
    之物。被告見該處無人看管，猶進入上開棚架內，徒手將本
    件外觀結構完好之輪椅自上開收納擺放之空間內取出，堪認
    其確已知悉該輪椅係他人所管領、持有之物，主觀上自係意
    圖為自己不法之所有，基於竊盜之犯意，而為竊取本件輪椅
    之行為。
　⒊被告固以前詞置辯，惟查，依前引現場照片所示情形可知，
    被告並無誤認本件輪椅係他人任意棄置之物乙節，業如前述
    ，是縱被告配合告訴人要求一同前往派出所報案，亦無解於
    其意圖為自己不法之所有，基於竊盜之犯意，所為竊取本件
    輪椅之犯行。被告上開所辯，自非可採。
　⒋綜上所述，本件事證明確，被告犯行洵堪認定，且所為辯解
    顯係事後卸責之詞，不足採信，應予依法論科。
二、論罪科刑：
　㈠核被告所為，係犯刑法第320 條第1 項之竊盜罪。
　㈡被告前因竊盜案件，經本院以107 年度聲字第2416號裁定定
    應執行有期徒刑9 月確定，於108 年5 月30日執行完畢（下
    稱前案）等情，有臺灣高等法院被告前案紀錄表1 份在卷可
    查（本院卷第231 頁至第259 頁）。被告於受前案徒刑執行
    完畢後，5 年以內故意再犯本件有期徒刑以上之罪，核與刑
    法第47條第1 項所定累犯之要件相符。衡酌上開前案與本案
    犯罪之類型、態樣、手段及所侵害法益均相同，本案犯罪時
    間亦與前案執行完畢時間相近，足認被告未因前案之刑罰而
    生足夠警惕之心，且明顯對於刑罰之反應力特別薄弱，本案
    犯罪之責任非難程度應予提升；復斟酌被告所反應之人格特
    性，暨權衡所犯前、後罪之法律目的、罪刑相當原則及相關
    刑事政策，並為整體評價裁量後，尚不生被告以累犯所處之
    刑罰超過其所應負擔罪責，亦無人身自由因此遭受過苛侵害
    之情形，爰依刑法第47條第1 項規定，加重其刑。
　㈢爰以行為人之責任為基礎，審酌被告不思透過正途賺取所需
    ，竟恣意竊取告訴人放置於上揭處所之輪椅1 台，且被告除
    前已論以累犯之案件外，另有多次因竊盜案件，經法院論罪
    科刑之紀錄，有前引臺灣高等法院被告前案紀錄表1 份在卷
    可佐，詎仍不知悔改而再犯本案，且犯後始終否認犯行，對
    他人之財產法益顯欠缺尊重，法紀觀念薄弱，所為殊屬不該
    。惟念被告本件犯罪手段尚屬平和，且於行竊得手後，旋經
    告訴人發現制止其離去，並經警方查扣被告竊得之輪椅1 台
    ，並發還與告訴人等情，有臺南市政府警察局白河分局扣押
    筆錄、扣押物品目錄表、贓物認領保管單各1 份在卷足參（
    警卷第9 頁至第15頁），已填補告訴人蒙受之財產損害，兼
    衡被告於本院審理中自承為國小肄業之智識程度，未婚、無
    子女、入監前獨居、從事臨時工、每月收入約新臺幣5,000 
    元至6,000 元之家庭生活及經濟狀況（本院卷第226 頁）等
    一切情狀，量處如主文所示之刑，並諭知如易科罰金之折算
    標準。
三、被告本案竊得之輪椅1 台，業經警方查扣並發還與告訴人等
    情，業如前述，堪認被告之犯罪所得已實際合法發還被害人
    ，應依刑法第38條之1 第5 項規定，不予宣告沒收，附此敘
    明。
據上論斷，依刑事訴訟法第299 條第1 項前段、第320 條第1 項
、第47條第1 項、第41條第1 項前段，刑法施行法第1 條之1 第
1 項，判決如主文。
本案經檢察官許家彰提起公訴，由檢察官謝欣如到庭執行職務。
中　　華　　民　　國　　110 　年　　2 　　月　　23　　日
                  刑事第九庭  審判長法  官  梁淑美
                                    法  官  鍾邦久
                                    法  官  陳品謙
以上正本證明與原本無異。
如不服本判決應於收受本判決後20日內向本院提出上訴書狀，並
應敘述具體理由。其未敘述上訴理由者，應於上訴期間屆滿後20
日內向本院補提理由書狀（均須按他造當事人之人數附繕本）「
切勿逕送上級法院」。 
　　　　　　　　　　　　　　　　　 書記官  趙建舜　　　　　　　　　　　　　　　　　　　
中　　華　　民　　國　　110 　年　　2 　　月　　23　　日
附錄本案論罪科刑法條：
中華民國刑法第320 條第1 項
意圖為自己或第三人不法之所有，而竊取他人之動產者，為竊盜
罪，處5 年以下有期徒刑、拘役或50萬元以下罰金。